---
title: "Econometrﾃｭa II"
subtitle: "**Unidad 2: Variables Instrumentales**"
author: "Mauricio M. Tejada"
institute: "*Departamento de Economﾃｭa, Universidad Diego Portales*"
format:
  revealjs:
    theme: serif_mod.scss
    logo: "figs/logo_econ.png"
    footer: "Ingenierﾃｭa Comercial -- Econometrﾃｭa II"
    slide-number: c/t
    show-slide-number: all
    #embed-resources: true
---

```{r setup, message=FALSE, warning=FALSE, include=FALSE}
library(ggplot2)
library(haven)
library(magrittr)
library(AER)

theme_set(theme_minimal(base_size = 16))
```

# Variables instrumentales {.center .center-x}

## Comentarios sobre violaciones a los supuestos del modelo clﾃ｡sico
    
-  $\mathbb{E}[u|x] \neq 0$ genera sesgo en muestras pequeﾃｱas e inconsistencia en muestras grandes. Ocurre debido a:
    
    -  Endogeneidad: $y \longleftrightarrow x$ (simultaneidad).
    -  Variable relevante $z$ omitida cuando $\mathbb{Cov}(x,z) \neq 0$.

- Una de las potenciales **medidas remediales**: variables instrumentales.

## Variable intrumental

Considere el siguiente modelo de regresiﾃｳn simple:
$$y_{i}=\beta_{0}+\beta_{1} x_{i}+u_{i}$$

- Sabemos que $\mathbb{Cov}(u_i,x_i)\neq0$, entonces el estimador MCO es inconsistente.

\ 

- La regresiﾃｳn de VI: 

    - Separar $x$ en dos partes: la parte correlacionada con $u_{i}$ y la parte no correlacionada. 

    - Esto se logra mediante una **variable instrumental**, $z_{i}$ correlacionada con $x_{i}$ pero no correlacionada con $u_{i}$ 

## Dos condiciones para un instrumento vﾃ｡lido

- Para que una variable instrumental (un "instrumento") $z$ para $x$ sea vﾃ｡lido, ﾃｩsta debe cumplir dos condiciones:

    1. **Relevancia del instrumento**: $\mathbb{Corr}\left(z_{i}, x_{i}\right) \neq 0$

    2. **Exogeneidad del instrumento**: $\mathbb{Corr}\left(z_{i}, u_{i}\right)=0$

\ 

- Supongamos por ahora que existe tal $z_{i}$ ﾂｿCﾃｳmo podemos usar $z_{i}$ para estimar $\beta_{1}$?

    -  Mﾃｭnimos cuadrados de dos etapas (MCDE)

## El estimador VI con un $x$ y un $z$

MCDE tiene dos etapas: **dos regresiones**:

(1) Aﾃｭsle la parte de $x$ que no estﾃ｡ correlacionada con $u$ realizando una regresiﾃｳn MCO entre $x$ en $z$:

$$x_{i}=\pi_{0}+\pi_{1} z_{i}+v_{i}$$

- Como $z_{i}$ no estﾃ｡ correlacionada con $u_{i}, \pi_{0}+\pi_{1} z_{i}$ no estﾃ｡ correlacionada con $u_{i}$. 

- Calcule los valores predichos de $x_{i}$, donde $\hat{x}_{i}=\hat{\pi}_{0}+\hat{\pi}_{1} z_{i}$.

## El estimador VI con un $x$ y un $z$ (cont...)

(2) Reemplace $x_{i}$ por $\hat{x}_{i}$ en la regresiﾃｳn de interﾃｩs y use MCO para estimar los parﾃ｡metros: 

$$y_{i}=\beta_{0}+\beta_{1} \hat{x}_{i}+u_{i}$$

- Como $\hat{x}_{i}$ no esta correlacionada con $u_{i}$, los supuestos del modelo clﾃ｡sico y las propiedades deseables de MCO se cumplen. 

- El estimador resultante es conocido como el **estimador de mﾃｭnimos cuadrados en dos etapas (MCDE)**: $\hat{\beta}_{1}^{MCDE}$.

- $\hat{\beta}_{1}^{MCDE}$ es un estimador consistente de $\beta_{1}$.

## Derivaciﾃｳn del estimador VI con un $x$ y un $z$

- Considere el siguiente modelo de regresiﾃｳn simple:
$$y_{i}=\beta_{0}+\beta_{1} x_{i}+u_{i}$$
    Entonces:
$$\mathbb{Cov}\left(y_{i}, z_{i}\right)=\mathbb{Cov}\left(\beta_{0}+ x_{i}+u_{i}, z_{i}\right)$$
- Usando exogeneidad dﾃｩbil del instrumento $\mathbb{Cov}\left(u_{i}, z_{i}\right)=0$:
$$\mathbb{Cov}\left(y_{i}, z_{i}\right)=\beta_{1}\mathbb{Cov}\left(x_{i}, z_{i}\right)$$
Por tanto:
$$\beta_{1} = \frac{\mathbb{Cov}\left(y_{i}, z_{i}\right)}{\mathbb{Cov}\left(x_{i}, z_{i}\right)}$$

## Derivaciﾃｳn del estimador VI con un $x$ y un $z$

- Remplazando las covarianzas muestrales tenemos:
$$\hat{\beta}^{MCDE}_{1} = \frac{\frac{1}{n}\sum_{i=1}^{N}(y_{i}-\bar{y})(z_{i}-\bar{z})}{\frac{1}{n}\sum_{i=1}^{N}(x_{i}-\bar{x})(z_{i}-\bar{z})}=\frac{s_{y,z}}{s_{x,z}}$$

    *Este es el estimador de MCDE*.

## Ejemplo 5: Retornos a la educaciﾃｳn para mujeres casadas

- Modelo postulado:
$$log(wage_{i})=\beta_{0}+\beta_{1} educ_{i}+ \beta_{2} habil_i+u_{i}$$

- Si no es posible observar habilidad $abil$ (o alguna proxy como $IQ$) entonces omitimos la variables y queda en el error $\tilde{u}_i=\beta_{2} habil_i+u_{i}$.

- Cﾃｳmo $\mathbb{Cov}\left(habil_{i}, educ_{i}\right) \neq 0$, entonces $\mathbb{Cov}\left(\tilde{u}_i, educ_{i}\right) \neq 0$ y el estimador MCO serﾃ｡ inconsistente.

\ 

- **Instrumento**: Educaciﾃｳn de los padres. Usemos la educaciﾃｳn del padre: $fatheduc$.

    - $\mathbb{Cov}\left(educ_{i}, fatheduc_{i}\right) > 0$
    
    - $\mathbb{Cov}\left(habil_{i}, fatheduc_{i}\right) = \mathbb{Cov}\left(\tilde{u}_i, fatheduc_{i}\right) = 0$ [ﾂｿDiscutible?]

## Ejemplo 5: Retornos a la educaciﾃｳn para mujeres casadas

::: {.small}

```{r ejemplo_5}
#| warning: false
 
library(haven)
library(dplyr)
library(modelsummary)

db <- read_dta("http://fmwww.bc.edu/ec-p/data/wooldridge/mroz.dta")

db_submuetra <- db %>% filter(is.na(wage) != 1) 

reg.educ.fatheduc <- lm(educ ~ fatheduc, data = db_submuetra)
    
reg.mco <- lm(log(wage) ~ educ, data = db_submuetra)

reg.iv <- ivreg(log(wage) ~ educ | fatheduc, data = db_submuetra)

modelsummary(list("educ MCO"=reg.educ.fatheduc, "log(wage) MCO"=reg.mco, 
                  "log(wage) VI"=reg.iv), output = "markdown",
             gof_omit = "AIC|BIC|Log.Lik|RMSE|R2 Adj.", stars = T, 
             title = "*Variable dependiente:*", vcov = "stata")
```

:::

## Consistencia del estimador MCDE

- Mostrar que el estimador MCDE es consistente es directo:
$$plim \left(\hat{\beta}^{MCDE}_{1}\right) =plim \left( \frac{\frac{1}{n}\sum_{i=1}^{N}(y_{i}-\bar{y})(z_{i}-\bar{z})}{\frac{1}{n}\sum_{i=1}^{N}(x_{i}-\bar{x})(z_{i}-\bar{z})}\right)$$

- Usando las propiedades del operador $plim$:
$$plim \left(\hat{\beta}^{MCDE}_{1}\right) = \frac{plim \left(\frac{1}{n}\sum_{i=1}^{N}(y_{i}-\bar{y})(z_{i}-\bar{z})\right)}{plim \left(\frac{1}{n}\sum_{i=1}^{N}(x_{i}-\bar{x})(z_{i}-\bar{z})\right)}=\frac{\mathbb{Cov}\left(y_{i}, z_{i}\right)}{\mathbb{Cov}\left(x_{i}, z_{i}\right)}=\beta_1$$
La relevancia del instrumento $\mathbb{Cov}\left(x_{i}, z_{i}\right)\neq0$ asegura que no tengamos una divisiﾃｳn por cero.

## Inferencia usando el estimador MCDE


- En muestras grandes, la distribuciﾃｳn de muestreo del estimador MCDE es normal (idea: TCL).

- La inferencia (pruebas de hipﾃｳtesis, intervalos de confianza) procede de la manera habitual.

- Todo esto asume que los instrumentos son vﾃ｡lidos; discutiremos quﾃｩ sucede si no lo son en breve.

- **Nota importante sobre los errores estﾃ｡ndar**:

    - Los errores estﾃ｡ndar MCO de la regresiﾃｳn de la segunda etapa no son correctos: ignoran que $\hat{x}$ estﾃ｡ estimado.

    - En su lugar, utilice un comando especializado de R que calcule el estimador MCDE y los errores estﾃ｡ndar correctos (robustos por heterocedasticidad).

## Generalizaciﾃｳn de la regresiﾃｳn de VI

- Hasta ahora hemos considerado la regresiﾃｳn IV con un solo regresor endﾃｳgeno ($x$) y un solo instrumento ($z$).

- Necesitamos extender esto a:

    - Mﾃｺltiples regresores endﾃｳgenos ($x_1,...,x_K$).

    - Mﾃｺltiples variables exﾃｳgenas incluidas ($w_1,...,w_R$) o variables de control, que deben incluirse por la razﾃｳn usual.

    - Mﾃｺltiples variables instrumentales ($z_1,...,z_M$). 
    
- Mﾃ｡s instrumentos (relevantes) pueden producir una varianza menor de MCDE: el $R^2$ de la primera etapa aumenta, por lo que tenemos mﾃ｡s variaciﾃｳn en $\hat{x}$.

- *Nueva terminologﾃｭa*: identificaciﾃｳn y sobreidentificaciﾃｳn.

## Identificaciﾃｳn

- En general, un parﾃ｡metro se dice que estﾃ｡ [identificado]{.emph} si diferentes valores del parﾃ｡metro producen diferentes distribuciones de los datos.

- En la regresiﾃｳn IV, si los coeficientes estﾃ｡n identificados depende de la relaciﾃｳn entre el nﾃｺmero de instrumentos ($M$) y el nﾃｺmero de regresores endﾃｳgenos ($K$).

- De manera intuitiva, si hay menos instrumentos que regresores endﾃｳgenos, no podemos estimar $\beta_1,...,\beta_K$.

## **Identificaciﾃｳn (cont)**

Los coeficiente $\beta_1,...,\beta_K$ se dicen que estﾃ｡n:

- [exactamente identificados]{.emph} si $M=K$. Hay suficientes instrumentos para estimar $\beta_1,...,\beta_K$

- [sobreidentificados]{.emph} si $M>K$. Hay mﾃ｡s instrumentos de los necesarios para estimar $\beta_1,...,\beta_K$. 

    Si es asﾃｭ, se puede probar si los instrumentos son vﾃ｡lidos (una prueba de las "restricciones sobreidentificadas") - volveremos a esto mﾃ｡s adelante.

- [subidentificados]{.emph} si $M<K$. Hay muy pocos instrumentos para estimar $\beta_1,...,\beta_K$. Si es asﾃｭ, ﾂ｡necesita obtener mﾃ｡s instrumentos!

## El Modelo de Regresiﾃｳn IV General: Jerga

- Considere el siguiente modelo de regresiﾃｳn:
$$y_i=\beta_0+\beta_1 x_{1 i}+\ldots+\beta_K x_{K i}+\beta_{K+1} w_{1 i}+\ldots+\beta_{K+R} w_{R i}+u_i$$

- $y_i$ es la **variable dependiente**.

- $x_{1 i},\ldots,x_{K i}$ son los **regresores endﾃｳgenos** (potencialmente correlacionados con $u_i$).
    
- $w_{1 i},\ldots,w_{R i}$ son los **regresores exﾃｳgenos incluidos** (no correlacionados con $u_i$) o **variables de control** (incluidas para que $z_i$ no estﾃｩ correlacionado con $u_i$, una vez que se incluyen los $w$).
    
- $\beta_0,...,\beta_{K+R}$ son los coeficientes de regresiﾃｳn desconocidos.

- $z_{1 i},\ldots,z_{M i}$ son las **variables instrumentales** 

## MCDE con un solo regresor endﾃｳgeno

- Considere el siguiente modelo de regresiﾃｳn:
$$y_i=\beta_0+\beta_1 x_{1 i}+\beta_{2} w_{1 i}+\ldots+\beta_{R+1} w_{R i}+u_i$$

- $M$ instrumentos: $z_{1 i},\ldots,z_{M i}$

- [Primera etapa]{.emph}

    - Regresiﾃｳn por MCO de $x_{1 i}$ contra todos los regresores exﾃｳgenos: $z_{1 i},\ldots,z_{M i}$ y $w_{1 i},\ldots,w_{R i}$.

    - Calcule los valores predichos $\hat{x}_{1 i}$.
    
- [Segunda etapa]{.emph}

    - Regresiﾃｳn por MCO de $y_i$ contra * en $\hat{x}_{1 i}$ y $w_{1 i},\ldots,w_{R i}$.

    - Los coeficientes de esta regresiﾃｳn de segunda etapa son los estimadores de MCDE.
    
## Ejemplo 6: Demanda de cigarrillos

- Postulamos el siguiente modelo para la demanda de cigarrillos
$$\log (Q_i^{cigarrillos}) = \beta_0 + \beta_1 \log (P_i^{cigarrillos}) + \beta_2 \log (Ingreso_i) + u_i$$

- Datos: Consumo anual de cigarrillos y precios promedio pagados para los 48 estados de EE.UU. y para 1995.

- [Variable endﾃｳgena]{.emph}: $\log (P_i^{cigarrillos})$. (un $x$)

    - ﾂｿPor quﾃｩ es probable que el estimador MCO de $\beta_1$ estﾃｩ sesgado?

- [Variable exﾃｳgena]{.emph}: $\log (Ingreso_i)$ (esto es plausible - ﾂｿpor quﾃｩ?) (un $w$)

## Ejemplo 6: Demanda de cigarrillos (cont...)

- [Dos instrumentos]{.emph} (dos $z$):

    - $z_{1i}$ = impuesto general sobre las ventas por paquete en el estado = $SalesTax$
    
    - $z_{2i}$ = impuesto especﾃｭfico sobre cigarrillos = $CiggaretteTax$

- ﾂｿSon estos instrumento plausiblemente vﾃ｡lidos?

    - **ﾂｿRelevantes?** $\mathbb{Corr}\left(\log (P_i^{cigarrillos}), SalesTax_i\right)\neq0$, $\mathbb{Corr}\left(\log (P_i^{cigarrillos}), CiggaretteTax_i\right)\neq0$.
    
    - **ﾂｿExﾃｳgenos?** $\mathbb{Corr}\left(u_i, SalesTax_i\right)=0$, $\mathbb{Corr}\left(u_i, CiggaretteTax_i\right)=0$
    
- ﾂｿEstﾃ｡ $\beta_1$ sobre-, sub-, o exactamente identificado?.

## Ejemplo 6: Demanda de cigarrillos (cont...)

:::{.small}

```{r}
library(haven)
library(dplyr)
library(modelsummary)

db <- read_dta("http://fmwww.bc.edu/ec-p/data/stockwatson/cig85_95.dta")

db_reg <- db %>% filter(year==1995) %>% 
    mutate(
        lravgprs = log(avgprs/cpi),
        lpackpc = log(packpc),
        lperinc = log(income/cpi/pop),
        rtaxso = ((taxs - tax)/cpi), 
        rtax = (tax/cpi)
    )

reg.mco <- lm(lpackpc ~ lravgprs + lperinc, data = db_reg)
reg.etapa1 <- lm(lravgprs ~ rtaxso + rtax + lperinc, data = db_reg)

db_reg$lravgprs_hat = predict(reg.etapa1)

reg.etapa2 <- lm(lpackpc ~ lravgprs_hat + lperinc, data = db_reg)
reg.vi <- ivreg(lpackpc ~ lravgprs + lperinc | rtaxso + rtax + lperinc, data = db_reg)

modelsummary(list("lpackpc MCO"=reg.mco, "lravgprs 1ETA"=reg.etapa1, 
                  "lpackpc 2ETA"=reg.etapa2, "lpackpc VI"=reg.vi), output = "markdown",
             gof_omit = "AIC|BIC|Log.Lik|RMSE|R2 Adj.|Num.Obs|F|R2", stars = T, 
             title = "*Variable dependiente:*")
```

:::

## Validez del instrumento

- Los instrumentos son vﾃ｡lidos si: (1) Relevancia y (2) Exogeneidad.

    - ﾂｿQuﾃｩ sucede si uno de estos requisitos no se cumple? ﾂｿCﾃｳmo podemos comprobarlo? ﾂｿQuﾃｩ hacer si no se cumplen?

    - ﾂｿSi tenemos mﾃｺltiples instrumentos, cuﾃ｡l deberﾃｭamos usar?

- Concentrﾃｩmonos en la primera etapa: 
$$x_i=\pi_0+\pi_1 z_{1 i}+\ldots+\pi_M z_{M i}+\pi_{M+1} w_{1 i}+\ldots+\pi_{M+K} w_{K i}+u_i$$

    - Los instrumentos son relevantes si al menos uno de $\pi_1,...,\pi_M$ es distinto de cero.
    
    - Los instrumentos se consideran [dﾃｩbiles]{.emph} si todos los $\pi_1,...,\pi_M$ son cero o casi cero.

- Los [instrumentos dﾃｩbiles]{.emph} explican muy poca de la variaciﾃｳn en $x$, mﾃ｡s allﾃ｡ de lo explicado por los $w$.

## Consecuencias de instrumentos dﾃｩbiles

- Si los instrumentos son dﾃｩbiles, la distribuciﾃｳn muestral de MCDE y su estadﾃｭstico $t$ no son normales, incluso con $N$ grande.

- Consideremos el caso mﾃ｡s simple:
$$Yi =\beta_0 +\beta_1 x_i + u_i \ \ \ \ \ \ \text{y} \ \ \ \ \ \  X_i =\pi_0 +\pi_1 z_i + u_i$$

- El estimador de VI es $\hat{\beta}_1^{MCDE}=\frac{s_{y,z}}{s_{x,z}}$

- Si $\mathbb{Cov}(x,z)\rightarrow0$, entonces $s_{x,z}$ serﾃ｡ pequeﾃｱo: [Con instrumentos dﾃｩbiles, el denominador es casi cero]{.emph}.

- Si es asﾃｭ, la distribuciﾃｳn muestral de MCDE no estﾃ｡ bien aproximada por una normal. [Los mﾃｩtodos habituales de inferencia no son fiables]{.emph}.

## Midiendo la fortaleza de los instrumentos

- Primera etapa (una $x$): Regresiﾃｳn por MCO de $x_{i}$ contra todos los regresores exﾃｳgenos: $z_{1 i},\ldots,z_{M i}$ y $w_{1 i},\ldots,w_{R i}$.

    - Instrumentos totalmente irrelevantes, todos los coeficientes de  $z_{1 i},\ldots,z_{M i}$ son cero.
    
    - Instrumentos dﾃｩbiles implican un estadﾃｭstico $F$ pequeﾃｱo para la primera etapa.

- [Regla general: Si $F<10$ en la primera etapa, entonces el conjunto de instrumentos es dﾃｩbil.]{.emph}. ﾂｿQuﾃｩ hacer?

    - Conseguir mejores instrumentos (a menudo mﾃ｡s fﾃ｡cil de decir que de hacer).

    - Si tienes muchos instrumentos, eliminar los mﾃ｡s dﾃｩbiles (aumentarﾃ｡ $F$).
    
## Pruebas de restricciones de sobreidentificaciﾃｳn

Consideremos el caso mﾃ｡s simple: 
$$y_i = \beta_0 + \beta_1 x_i + u_i$$

- Supongamos que hay dos instrumentos vﾃ｡lidos: $z_{1i}$, $z_{2i}$

- Entonces podrﾃｭamos calcular dos estimaciones separadas de MCDE.

    - Intuitivamente, si estas [dos estimaciones de MCE son muy diferentes]{.emph} entre sﾃｭ, entonces algo debe estar mal: [uno o ambos instrumentos deben ser invﾃ｡lidos]{.emph}.
    
- La **prueba $J$ de restricciones de sobreidentificaciﾃｳn** hace esta comparaciﾃｳn de manera estadﾃｭsticamente precisa.

- Esto solo se puede hacer si #$z$ >#$x$ (sobreidentificado).

# Pruebas de restricciones sobreidentificadas (cont)

La prueba $J$ de Anderson-Rubin tiene los sigueinte pasos:

$$H0: \text{Todos los instrumentos son exﾃｳgenos}$$

1. Estimar la ecuaciﾃｳn de interﾃｩs utilizando MCDE y todos los instrumentos. Calcular los valores predichos $\hat{y_i}$ usando $x_i$ real (no $\hat{x_i}$)

2. Calcule los residuos $\hat{u_i} = y_i - \hat{y_i}$

3. Estimar la regresiﾃｳn de $\hat{u_i}$ contra $z_{1 i},\ldots,z_{M i}$ y $w_{1 i},\ldots,w_{R i}$

4. Calcule el estadﾃｭstico $F$ que prueba la hipﾃｳtesis de que los coeficientes en $z_{1 i},\ldots,z_{M i}$ son todos cero

5. El **estadﾃｭstico $J$** es $J = M \times F \sim \chi_{M-K}$.
