---
title: "EconometrĂ­a II"
subtitle: "**Unidad 2: Variables Instrumentales**"
author: "Mauricio M. Tejada"
institute: "*Departamento de EconomĂ­a, Universidad Diego Portales*"

format: 
  udp-revealjs:
    footer: "IngenierĂ­a Comercial -- EconometrĂ­a II"
incremental: false
embed-resources: true
---

```{r setup, message=FALSE, warning=FALSE, include=FALSE}
library(ggplot2)
library(haven)
library(magrittr)
library(AER)

theme_set(theme_minimal(base_size = 16))
```

# Variables instrumentales {.center .center-x}

## Comentarios sobre violaciones a los supuestos del modelo clĂ¡sico
    
-  $\mathbb{E}[u|x] \neq 0$ genera sesgo en muestras pequeĂ±as e inconsistencia en muestras grandes. Ocurre debido a:
    
    -  Endogeneidad: $y \longleftrightarrow x$ (simultaneidad).
    -  Variable relevante $z$ omitida cuando $\mathbb{Cov}(x,z) \neq 0$.

- Una de las potenciales **medidas remediales**: variables instrumentales.

## Variable intrumental

Considere el siguiente modelo de regresiĂ³n simple:
$$y_{i}=\beta_{0}+\beta_{1} x_{i}+u_{i}$$

- Sabemos que $\mathbb{Cov}(u_i,x_i)\neq0$, entonces el estimador MCO es inconsistente.

\ 

- La regresiĂ³n de VI: 

    - Separar $x$ en dos partes: la parte correlacionada con $u_{i}$ y la parte no correlacionada. 

    - Esto se logra mediante una **variable instrumental**, $z_{i}$ correlacionada con $x_{i}$ pero no correlacionada con $u_{i}$ 

## Dos condiciones para un instrumento vĂ¡lido

- Para que una variable instrumental (un "instrumento") $z$ para $x$ sea vĂ¡lido, Ă©sta debe cumplir dos condiciones:

    1. **Relevancia del instrumento**: $\mathbb{Corr}\left(z_{i}, x_{i}\right) \neq 0$

    2. **Exogeneidad del instrumento**: $\mathbb{Corr}\left(z_{i}, u_{i}\right)=0$

\ 

- Supongamos por ahora que existe tal $z_{i}$ Â¿CĂ³mo podemos usar $z_{i}$ para estimar $\beta_{1}$?

    -  MĂ­nimos cuadrados de dos etapas (MCDE)

## El estimador VI con un $x$ y un $z$

MCDE tiene dos etapas: **dos regresiones**:

(1) AĂ­sle la parte de $x$ que no estĂ¡ correlacionada con $u$ realizando una regresiĂ³n MCO entre $x$ en $z$:

$$x_{i}=\pi_{0}+\pi_{1} z_{i}+v_{i}$$

- Como $z_{i}$ no estĂ¡ correlacionada con $u_{i}, \pi_{0}+\pi_{1} z_{i}$ no estĂ¡ correlacionada con $u_{i}$. 

- Calcule los valores predichos de $x_{i}$, donde $\hat{x}_{i}=\hat{\pi}_{0}+\hat{\pi}_{1} z_{i}$.

## El estimador VI con un $x$ y un $z$ (cont...)

(2) Reemplace $x_{i}$ por $\hat{x}_{i}$ en la regresiĂ³n de interĂ©s y use MCO para estimar los parĂ¡metros: 

$$y_{i}=\beta_{0}+\beta_{1} \hat{x}_{i}+u_{i}$$

- Como $\hat{x}_{i}$ no esta correlacionada con $u_{i}$, los supuestos del modelo clĂ¡sico y las propiedades deseables de MCO se cumplen. 

- El estimador resultante es conocido como el **estimador de mĂ­nimos cuadrados en dos etapas (MCDE)**: $\hat{\beta}_{1}^{MCDE}$.

- $\hat{\beta}_{1}^{MCDE}$ es un estimador consistente de $\beta_{1}$.

## DerivaciĂ³n del estimador VI con un $x$ y un $z$

- Considere el siguiente modelo de regresiĂ³n simple:
$$y_{i}=\beta_{0}+\beta_{1} x_{i}+u_{i}$$
    Entonces:
$$\mathbb{Cov}\left(y_{i}, z_{i}\right)=\mathbb{Cov}\left(\beta_{0}+ x_{i}+u_{i}, z_{i}\right)$$
- Usando exogeneidad dĂ©bil del instrumento $\mathbb{Cov}\left(u_{i}, z_{i}\right)=0$:
$$\mathbb{Cov}\left(y_{i}, z_{i}\right)=\beta_{1}\mathbb{Cov}\left(x_{i}, z_{i}\right)$$
Por tanto:
$$\beta_{1} = \frac{\mathbb{Cov}\left(y_{i}, z_{i}\right)}{\mathbb{Cov}\left(x_{i}, z_{i}\right)}$$

## DerivaciĂ³n del estimador VI con un $x$ y un $z$

- Remplazando las covarianzas muestrales tenemos:
$$\hat{\beta}^{MCDE}_{1} = \frac{\frac{1}{n}\sum_{i=1}^{N}(y_{i}-\bar{y})(z_{i}-\bar{z})}{\frac{1}{n}\sum_{i=1}^{N}(x_{i}-\bar{x})(z_{i}-\bar{z})}=\frac{s_{y,z}}{s_{x,z}}$$

    *Este es el estimador de MCDE*.

## Ejemplo 1: Retornos a la educaciĂ³n para mujeres casadas

- Modelo postulado:
$$log(wage_{i})=\beta_{0}+\beta_{1} educ_{i}+ \beta_{2} habil_i+u_{i}$$

- Si no es posible observar habilidad $abil$ (o alguna proxy como $IQ$) entonces omitimos la variables y queda en el error $\tilde{u}_i=\beta_{2} habil_i+u_{i}$.

- CĂ³mo $\mathbb{Cov}\left(habil_{i}, educ_{i}\right) \neq 0$, entonces $\mathbb{Cov}\left(\tilde{u}_i, educ_{i}\right) \neq 0$ y el estimador MCO serĂ¡ inconsistente.

\ 

- **Instrumento**: EducaciĂ³n de los padres. Usemos la educaciĂ³n del padre: $fatheduc$.

    - $\mathbb{Cov}\left(educ_{i}, fatheduc_{i}\right) > 0$
    
    - $\mathbb{Cov}\left(habil_{i}, fatheduc_{i}\right) = \mathbb{Cov}\left(\tilde{u}_i, fatheduc_{i}\right) = 0$ [Â¿Discutible?]

## Ejemplo 1: Retornos a la educaciĂ³n para mujeres casadas

::: {.small}

```{r ejemplo_1}
#| warning: false
 
library(haven)
library(dplyr)
library(modelsummary)

db <- read_dta("http://fmwww.bc.edu/ec-p/data/wooldridge/mroz.dta")

db_submuetra <- db %>% filter(is.na(wage) != 1) 

reg.educ.fatheduc <- lm(educ ~ fatheduc, data = db_submuetra)
    
reg.mco <- lm(log(wage) ~ educ, data = db_submuetra)

reg.iv <- ivreg(log(wage) ~ educ | fatheduc, data = db_submuetra)

modelsummary(list("educ MCO"=reg.educ.fatheduc, "log(wage) MCO"=reg.mco, 
                  "log(wage) VI"=reg.iv), output = "markdown",
             gof_omit = "AIC|BIC|Log.Lik|RMSE|R2 Adj.", stars = T, 
             title = "*Variable dependiente:*", vcov = "stata")
```

:::

## Consistencia del estimador MCDE

- Mostrar que el estimador MCDE es consistente es directo:
$$plim \left(\hat{\beta}^{MCDE}_{1}\right) =plim \left( \frac{\frac{1}{n}\sum_{i=1}^{N}(y_{i}-\bar{y})(z_{i}-\bar{z})}{\frac{1}{n}\sum_{i=1}^{N}(x_{i}-\bar{x})(z_{i}-\bar{z})}\right)$$

- Usando las propiedades del operador $plim$:
$$plim \left(\hat{\beta}^{MCDE}_{1}\right) = \frac{plim \left(\frac{1}{n}\sum_{i=1}^{N}(y_{i}-\bar{y})(z_{i}-\bar{z})\right)}{plim \left(\frac{1}{n}\sum_{i=1}^{N}(x_{i}-\bar{x})(z_{i}-\bar{z})\right)}=\frac{\mathbb{Cov}\left(y_{i}, z_{i}\right)}{\mathbb{Cov}\left(x_{i}, z_{i}\right)}=\beta_1$$
La relevancia del instrumento $\mathbb{Cov}\left(x_{i}, z_{i}\right)\neq0$ asegura que no tengamos una divisiĂ³n por cero.

## Inferencia usando el estimador MCDE


- En muestras grandes, la distribuciĂ³n de muestreo del estimador MCDE es normal (idea: TCL).

- La inferencia (pruebas de hipĂ³tesis, intervalos de confianza) procede de la manera habitual.

- Todo esto asume que los instrumentos son vĂ¡lidos; discutiremos quĂ© sucede si no lo son en breve.

- **Nota importante sobre los errores estĂ¡ndar**:

    - Los errores estĂ¡ndar MCO de la regresiĂ³n de la segunda etapa no son correctos: ignoran que $\hat{x}$ estĂ¡ estimado.

    - En su lugar, utilice un comando especializado de R que calcule el estimador MCDE y los errores estĂ¡ndar correctos (robustos por heterocedasticidad).

## GeneralizaciĂ³n de la regresiĂ³n de VI

- Hasta ahora hemos considerado la regresiĂ³n IV con un solo regresor endĂ³geno ($x$) y un solo instrumento ($z$).

- Necesitamos extender esto a:

    - MĂºltiples regresores endĂ³genos ($x_1,...,x_K$).

    - MĂºltiples variables exĂ³genas incluidas ($w_1,...,w_R$) o variables de control, que deben incluirse por la razĂ³n usual.

    - MĂºltiples variables instrumentales ($z_1,...,z_M$). 
    
- MĂ¡s instrumentos (relevantes) pueden producir una varianza menor de MCDE: el $R^2$ de la primera etapa aumenta, por lo que tenemos mĂ¡s variaciĂ³n en $\hat{x}$.

- *Nueva terminologĂ­a*: identificaciĂ³n y sobreidentificaciĂ³n.

## IdentificaciĂ³n

- En general, un parĂ¡metro se dice que estĂ¡ [identificado]{.emph} si diferentes valores del parĂ¡metro producen diferentes distribuciones de los datos.

- En la regresiĂ³n IV, si los coeficientes estĂ¡n identificados depende de la relaciĂ³n entre el nĂºmero de instrumentos ($M$) y el nĂºmero de regresores endĂ³genos ($K$).

- De manera intuitiva, si hay menos instrumentos que regresores endĂ³genos, no podemos estimar $\beta_1,...,\beta_K$.

## **IdentificaciĂ³n (cont)**

Los coeficiente $\beta_1,...,\beta_K$ se dicen que estĂ¡n:

- [exactamente identificados]{.emph} si $M=K$. Hay suficientes instrumentos para estimar $\beta_1,...,\beta_K$

- [sobreidentificados]{.emph} si $M>K$. Hay mĂ¡s instrumentos de los necesarios para estimar $\beta_1,...,\beta_K$. 

    Si es asĂ­, se puede probar si los instrumentos son vĂ¡lidos (una prueba de las "restricciones sobreidentificadas") - volveremos a esto mĂ¡s adelante.

- [subidentificados]{.emph} si $M<K$. Hay muy pocos instrumentos para estimar $\beta_1,...,\beta_K$. Si es asĂ­, Â¡necesita obtener mĂ¡s instrumentos!

## El Modelo de RegresiĂ³n IV General: Jerga

- Considere el siguiente modelo de regresiĂ³n:
$$y_i=\beta_0+\beta_1 x_{1 i}+\ldots+\beta_K x_{K i}+\beta_{K+1} w_{1 i}+\ldots+\beta_{K+R} w_{R i}+u_i$$

- $y_i$ es la **variable dependiente**.

- $x_{1 i},\ldots,x_{K i}$ son los **regresores endĂ³genos** (potencialmente correlacionados con $u_i$).
    
- $w_{1 i},\ldots,w_{R i}$ son los **regresores exĂ³genos incluidos** (no correlacionados con $u_i$) o **variables de control** (incluidas para que $z_i$ no estĂ© correlacionado con $u_i$, una vez que se incluyen los $w$).
    
- $\beta_0,...,\beta_{K+R}$ son los coeficientes de regresiĂ³n desconocidos.

- $z_{1 i},\ldots,z_{M i}$ son las **variables instrumentales** 

## MCDE con un solo regresor endĂ³geno

- Considere el siguiente modelo de regresiĂ³n:
$$y_i=\beta_0+\beta_1 x_{1 i}+\beta_{2} w_{1 i}+\ldots+\beta_{R+1} w_{R i}+u_i$$

- $M$ instrumentos: $z_{1 i},\ldots,z_{M i}$

- [Primera etapa]{.emph}

    - RegresiĂ³n por MCO de $x_{1 i}$ contra todos los regresores exĂ³genos: $z_{1 i},\ldots,z_{M i}$ y $w_{1 i},\ldots,w_{R i}$.

    - Calcule los valores predichos $\hat{x}_{1 i}$.
    
- [Segunda etapa]{.emph}

    - RegresiĂ³n por MCO de $y_i$ contra * en $\hat{x}_{1 i}$ y $w_{1 i},\ldots,w_{R i}$.

    - Los coeficientes de esta regresiĂ³n de segunda etapa son los estimadores de MCDE.
    
## Ejemplo 2: Demanda de cigarrillos

- Postulamos el siguiente modelo para la demanda de cigarrillos
$$\log (Q_i^{cigarrillos}) = \beta_0 + \beta_1 \log (P_i^{cigarrillos}) + \beta_2 \log (Ingreso_i) + u_i$$

- Datos: Consumo anual de cigarrillos y precios promedio pagados para los 48 estados de EE.UU. y para 1995.

- [Variable endĂ³gena]{.emph}: $\log (P_i^{cigarrillos})$. (un $x$)

    - Â¿Por quĂ© es probable que el estimador MCO de $\beta_1$ estĂ© sesgado?

- [Variable exĂ³gena]{.emph}: $\log (Ingreso_i)$ (esto es plausible - Â¿por quĂ©?) (un $w$)

## Ejemplo 2: Demanda de cigarrillos (cont...)

- [Dos instrumentos]{.emph} (dos $z$):

    - $z_{1i}$ = impuesto general sobre las ventas por paquete en el estado = $SalesTax$
    
    - $z_{2i}$ = impuesto especĂ­fico sobre cigarrillos = $CiggaretteTax$

- Â¿Son estos instrumento plausiblemente vĂ¡lidos?

    - **Â¿Relevantes?** $\mathbb{Corr}\left(\log (P_i^{cigarrillos}), SalesTax_i\right)\neq0$, $\mathbb{Corr}\left(\log (P_i^{cigarrillos}), CiggaretteTax_i\right)\neq0$.
    
    - **Â¿ExĂ³genos?** $\mathbb{Corr}\left(u_i, SalesTax_i\right)=0$, $\mathbb{Corr}\left(u_i, CiggaretteTax_i\right)=0$
    
- Â¿EstĂ¡ $\beta_1$ sobre-, sub-, o exactamente identificado?.

## Ejemplo 2: Demanda de cigarrillos (cont...)

:::{.small}

```{r ejemplo_2}
library(haven)
library(dplyr)
library(modelsummary)

db <- read_dta("http://fmwww.bc.edu/ec-p/data/stockwatson/cig85_95.dta")

db_reg <- db %>% filter(year==1995) %>% 
    mutate(
        lravgprs = log(avgprs/cpi),
        lpackpc = log(packpc),
        lperinc = log(income/cpi/pop),
        rtaxso = ((taxs - tax)/cpi), 
        rtax = (tax/cpi)
    )

reg.mco <- lm(lpackpc ~ lravgprs + lperinc, data = db_reg)
reg.etapa1 <- lm(lravgprs ~ rtaxso + rtax + lperinc, data = db_reg)

db_reg$lravgprs_hat = predict(reg.etapa1)

reg.etapa2 <- lm(lpackpc ~ lravgprs_hat + lperinc, data = db_reg)
reg.vi <- ivreg(lpackpc ~ lravgprs + lperinc | rtaxso + rtax + lperinc, data = db_reg)

modelsummary(list("lpackpc MCO"=reg.mco, "lravgprs 1ETA"=reg.etapa1, 
                  "lpackpc 2ETA"=reg.etapa2, "lpackpc VI"=reg.vi), output = "markdown",
             gof_omit = "AIC|BIC|Log.Lik|RMSE|R2 Adj.|Num.Obs|F|R2", stars = T, 
             title = "*Variable dependiente:*", vcov = "stata")
```

:::

## Validez del instrumento

- Los instrumentos son vĂ¡lidos si: (1) Relevancia y (2) Exogeneidad.

    - Â¿QuĂ© sucede si uno de estos requisitos no se cumple? Â¿CĂ³mo podemos comprobarlo? Â¿QuĂ© hacer si no se cumplen?

    - Â¿Si tenemos mĂºltiples instrumentos, cuĂ¡l deberĂ­amos usar?

- ConcentrĂ©monos en la primera etapa: 
$$x_i=\pi_0+\pi_1 z_{1 i}+\ldots+\pi_M z_{M i}+\pi_{M+1} w_{1 i}+\ldots+\pi_{M+K} w_{K i}+u_i$$

    - Los instrumentos son relevantes si al menos uno de $\pi_1,...,\pi_M$ es distinto de cero.
    
    - Los instrumentos se consideran [dĂ©biles]{.emph} si todos los $\pi_1,...,\pi_M$ son cero o casi cero.

- Los [instrumentos dĂ©biles]{.emph} explican muy poca de la variaciĂ³n en $x$, mĂ¡s allĂ¡ de lo explicado por los $w$.

## Consecuencias de instrumentos dĂ©biles

- Si los instrumentos son dĂ©biles, la distribuciĂ³n muestral de MCDE y su estadĂ­stico $t$ no son normales, incluso con $N$ grande.

- Consideremos el caso mĂ¡s simple:
$$Yi =\beta_0 +\beta_1 x_i + u_i \ \ \ \ \ \ \text{y} \ \ \ \ \ \  X_i =\pi_0 +\pi_1 z_i + u_i$$

- El estimador de VI es $\hat{\beta}_1^{MCDE}=\frac{s_{y,z}}{s_{x,z}}$

- Si $\mathbb{Cov}(x,z)\rightarrow0$, entonces $s_{x,z}$ serĂ¡ pequeĂ±o: [Con instrumentos dĂ©biles, el denominador es casi cero]{.emph}.

- Si es asĂ­, la distribuciĂ³n muestral de MCDE no estĂ¡ bien aproximada por una normal. [Los mĂ©todos habituales de inferencia no son fiables]{.emph}.

## Midiendo la fortaleza de los instrumentos

- Primera etapa (una $x$): RegresiĂ³n por MCO de $x_{i}$ contra todos los regresores exĂ³genos: $z_{1 i},\ldots,z_{M i}$ y $w_{1 i},\ldots,w_{R i}$.

    - Instrumentos totalmente irrelevantes, todos los coeficientes de  $z_{1 i},\ldots,z_{M i}$ son cero.
    
    - Instrumentos dĂ©biles implican un estadĂ­stico $F$ pequeĂ±o para la primera etapa.

- [Regla general: Si $F<10$ en la primera etapa, entonces el conjunto de instrumentos es dĂ©bil.]{.emph}. Â¿QuĂ© hacer?

    - Conseguir mejores instrumentos (a menudo mĂ¡s fĂ¡cil de decir que de hacer).

    - Si tienes muchos instrumentos, eliminar los mĂ¡s dĂ©biles (aumentarĂ¡ $F$).
    
## Pruebas de restricciones de sobreidentificaciĂ³n

Consideremos el caso mĂ¡s simple: 
$$y_i = \beta_0 + \beta_1 x_i + u_i$$

- Supongamos que hay dos instrumentos vĂ¡lidos: $z_{1i}$, $z_{2i}$

- Entonces podrĂ­amos calcular dos estimaciones separadas de MCDE.

    - Intuitivamente, si estas [dos estimaciones de MCE son muy diferentes]{.emph} entre sĂ­, entonces algo debe estar mal: [uno o ambos instrumentos deben ser invĂ¡lidos]{.emph}.
    
- La **prueba $J$ de restricciones de sobreidentificaciĂ³n** hace esta comparaciĂ³n de manera estadĂ­sticamente precisa.

- Esto solo se puede hacer si #$z$ >#$x$ (sobreidentificado).

## Pruebas de restricciones sobreidentificadas (cont)

La prueba $J$ de Anderson-Rubin tiene los sigueinte pasos:

$$H0: \text{Todos los instrumentos son exĂ³genos}$$

1. Estimar la ecuaciĂ³n de interĂ©s utilizando MCDE y todos los instrumentos. Calcular los valores predichos $\hat{y_i}$ usando $x_i$ real (no $\hat{x_i}$)

2. Calcule los residuos $\hat{u_i} = y_i - \hat{y_i}$

3. Estimar la regresiĂ³n de $\hat{u_i}$ contra $z_{1 i},\ldots,z_{M i}$ y $w_{1 i},\ldots,w_{R i}$

4. Calcule el estadĂ­stico $F$ que prueba la hipĂ³tesis de que los coeficientes en $z_{1 i},\ldots,z_{M i}$ son todos cero

5. El **estadĂ­stico $J$** es $J = M \times F \sim \chi_{M-K}$.
